【裁判字號】    90,易,1042
【裁判日期】    900912
【裁判案由】    恐嚇
【裁判全文】
臺灣桃園地方法院刑事判決                          九十年度易字第一四二號
    公  訴  人  臺灣桃園地方法院檢察署檢察官
    被      告  丙○○
右列被告因妨害自由案件，經檢察官提起公訴（九十年度偵字第三八一三號），本院
判決如左：
    主  文
丙○○無罪。
    理  由
一、公訴意旨略以：被告丙○○與甲○○、丁○○（二人另案由臺灣彰化地方法院檢
    察署檢察官提起公訴）基於共同犯意聯絡，於民國八十七年八月一日率數名小弟
    前往彰化縣大城鄉○○路八號大城鄉鄉民代表乙○之住處，以「為何沒有支持其
    所擁護之派系競選代表會主席」質問乙○，於質問間，丙○○等人口出三字經，
    恐嚇乙○是否不想活了，並重打乙○臉部兩個巴掌，致乙○心生畏懼，因認被告
    涉有恐嚇之罪嫌。
二、按犯罪事實，應依證據認定之，無證據不得推定其犯罪事實；不能證明被告犯罪
    者，應諭知無罪之判決，刑事訴訟法第一百五十四條、第三百零一條第一項分別
    定有明文；而事實之認定，應憑證據，如未能發現相當證據，或證據不足以證明
    ，自不能以推測或擬制之方法，為裁判基礎；倘積極證據不足為不利於被告事實
    之認定，即應為有利於被告之認定，更不必有何有利之證據（最高法院四十年臺
    上字第八六號、三十年臺上字第八一六號判例意旨參照）。
三、公訴意旨認被告涉有恐嚇犯行，無非係以被害人乙○之指述，及證人甲○○、丁○○於警訊筆錄之供述為據。惟訊據被告丙○○堅決否認有恐嚇之犯行，辯稱：
    伊不記得此事等語。經查：
（一）被害人乙○雖曾於警訊中陳稱：「阿狗（即林長憶）、小楊（即被告）率數名
      小弟進到我家後，即凶模凶樣，指責我選代表會主席為何沒支持他們，是不是
      不想活了，大城鄉不想住了，我即回答我要選誰作主席，是我的自由，為何要
      聽別人的，綽號小楊之丙○○隨即朝我臉部打了一巴掌（非常的重），口出三
      字經：『幹你娘，你不想活了，是不是』，綽號阿狗亦隨即說：『你在選代表
      時，我們這邊也非常的幫忙，要選的時候（選主席）也不先連絡一下』，我又
      回答說：『我是秋林（蔡秋林）叫我出來選的，我當然是選他當主席』，那時
      夥同他們來的一名小弟，又隨即朝我臉部打了一巴掌，之後，阿狗的妹婿丁○○出聲說：『大家是認識、熟悉的，不然不止這樣而已（意思就是不是打兩巴
      掌就了事』」等語。惟其嗣於本院訊問時卻證稱：「我不知他們（指被告等人
      ）為何來我住處，他們一共五人來，當時我在沙發上睡覺」、「我不清楚（被
      告為何打我），我莫名其妙」、「（問：被告有無說為何代表會主席不支持他
      們的候選人）無」、「（問：被告有無恐嚇你不想活了是不是？）我忘了」、
      「（當時代表會主席）一人（競選），是蔡秋林」等語（均見本院九年七月二
      十五日訊問筆錄）。是被害人既於警訊中指稱：被告與共犯甲○○、丁○○係
      因代表會主席選舉，被害人未支持被告等人所擁護之候選人而為本件恐嚇犯行
      ，惟嗣被害人乙○竟於本院證稱：該次代表會主席僅蔡秋林一人參選，伊不知
      何以被打云云，另其於本院訊問被告究有無恐嚇之言詞，其竟答稱「我忘了」
      ，足見其前後證詞迥異，顯有瑕疵。
（二）證人甲○○雖於警訊筆錄記載供稱：「我及丙○○、丁○○進入乙○住處泡茶
      約半個小時候，丙○○問起乙○說：『我叩你的呼叫器，為何你都不回機？』
      ，乙○說：「我沒收到你的呼叫器，我怎樣向你回機？』，雙方發生口角，丙○○突然以手掌摑向乙○之臉頰，我見狀趕緊將丙○○攔住，當時我向丙○○
      及乙○說：『大家都是好朋友，為了叩機之事情，大家在吵什麼呢？』，我並
      向乙○說：『我們三人原本要向你恭禧高中代表，大家為了叩機之事情衝突，
      真抱歉，然後我們三人便離開」等語，惟其前開所述，毫無一語提及被告有公
      訴意旨所指述之恐嚇言詞，公訴人以之作為認定被告有出言恐嚇之證據，顯屬
      無據。
（三）證人丁○○雖於警訊筆錄記載供稱：「當時的情形是綽號「小楊」丙○○夥同
      不詳之男子先前往乙○住處指責乙○說：『代表會主席選舉為何沒有支持他們
      』，丙○○即動手打了乙○二個巴掌，甲○○則出面制止丙○○，」、「（丙○○）沒有（恐嚇乙○），我沒有聽到」等語，其於前開警訊筆錄中亦毫無一
      語提及被告有公訴意旨所指述之恐嚇言詞。況證人丁○○於本院訊問時證稱：
      當日乙○與被告係為了叩機沒有回之事，而言語中不高興等語，並否認警訊筆
      錄係依其供述而製作，經本院向彰化縣警察局函調證人丁○○之警訊錄音帶，
      該局並未提供，僅函覆：「已責令所屬續清查並要求要慎保存偵訊錄音帶」云
      云，徵諸該筆錄，丁○○斯時係以犯罪嫌疑人之身分而製作警訊筆錄，而按刑
      事訴訟法第一百條之一之規定：「訊問被告，應全程連續錄音；必要時，並應
      全程連續錄影，但有急迫情況且經記明筆錄者，不在此限」。承辦警局既無法
      提供偵訊錄音帶供本院核對證人丁○○該份警訊筆錄之任意性或真實性，該份
      警訊筆錄自不具證據能力，不足作為認定被告有出言恐嚇之不利證據。
（四）經本院訊問被害人乙○、證人丁○○均證稱斯日亦在場之證人王順平，其證稱
      ：「當時我在泡茶給乙○、被告他們喝，我坐旁邊，他們說什麼我沒有聽到，
      我有看到被告打乙○二下，有一個人出來說你在幹嘛（台語），之後大家就回
      去」等語（見九十年七月二十五日訊問筆錄），證人王順平於九十年七月二十
      五日既陪同被害人乙○前來本院開庭，其於本院訊問時亦證稱：「沒有聽到」
      被告出言恐嚇之事，是被害人乙○於警訊中指訴被告有恐嚇之言詞云云，益值
      堪疑。
（五）證人甲○○於本院訊問時證稱：斯日（即八十七年八月一日）渠等與被害人乙○並未討論及選代表會主席係支持何人之事，因該次主席只有一人競選，且當
      時已是選舉過後等語（見本院九十年六月二十七日訊問筆錄），核與證人丁○○於本院證稱：「根本沒有人出來選，是同額競選，只蔡秋林一人選」等語相
      符（見本院九十年七月二十五日訊問筆錄），亦核與前述被害人乙○於本院所
      證述之情相符。揆諸上情，益證被害人乙○於警訊中指訴：被告等人係因被害
      人乙○於選代表會主席時，未支持被告等人所擁護之候選人云云，顯屬無稽。
（六）綜上，本件被害人乙○之指述，既有前述明顯瑕疵，且經查與事實亦不相符，
      而證人甲○○、丁○○之前述證詞，亦不足以證明被告有公訴人所指述之恐嚇
      犯行，退一步言之，縱被告斯日確有毆打乙○二巴掌，惟亦係另涉傷害罪（被
      害人乙○已證稱並未對被告提出傷害告訴），本件自屬不能證明被告犯罪。此
      外，復查無其他積極證據，足證被告有前開公訴人所指述之恐嚇犯行，揆諸前
      揭說明，應為無罪判決之諭知。
據上論斷，應依刑事訴訟法第三百零一條第一項，判決如主文。
本案經檢察官許曉薇到庭執行職務
中        華        民        國      九十    年      九    月   十二   日
            臺灣桃園地方法院刑事第六庭
                                          法  官 林  曉  芳
右正本證明與原本無異。
如不服本判決，應於判決送達後十日內向本院提出上訴狀（應附繕本），上訴於臺灣
高等法院。
                                          書記官 巫  孟  蓉
中        華        民        國      九十    年      九   月    十九   日


司法院資訊處製作；財團法人民間司法改革基金會備份。
